臺中高等行政法院判決
　　　　　　　　　　　　　　　　　　 94年度訴字第00441號
　　　　　　　　　　　　　　　.
原　　　告　甲○○
訴訟代理人　林建德　會計師
　　　　　　許進興　會計師
被　　　告　財政部臺灣省中區國稅局
代　表　人　乙○○
訴訟代理人　丁○○
上列當事人間因營業稅事件，原告不服財政部中華民國94年6月
17日台財訴字第09400134420號訴願決定，提起行政訴訟。本院
判決如下︰
　　主  文
原告之訴駁回。
訴訟費用由原告負擔。
　　事  實
一、事實概要：
    緣法務部調查局臺中縣調查站（下稱臺中縣調查站）查獲原
    告自民國（下同）90年1月1日起至12月31日止未依規定申請
    營業登記，銷售貨物銷售額新台幣（下同）2,998,163元，
    經移由被告所屬沙鹿稽徵所補徵營業稅額149,908元，並經
    被告按所漏稅額149,908元處3倍罰鍰449,700元（計至百元
    止）。原告不服，申經復查未獲變更，提起訴願亦遭駁回，
    遂提起本件行政訴訟。
二、兩造聲明：
    (一)原告聲明求為判決：訴願決定、復查決定及原處分均撤銷
      。
　　(二)被告聲明求為判決：原告之訴駁回。
三、兩造陳述：
    (一)原告主張：
      1.按「有左列情形之一者，為營業人：一以營利為目的之
        公營、私營或公私合營之事業。二．．．」、「營業稅
        之納稅義務人如左：銷售貨物或勞務之營業人。」分別
        為行為時營業稅法第6條及第2條所明定，即營業稅之納
        稅義務人為營業人而非受僱人。又「營業人若有營業行
        為，營業人之總機構及其他固定營業場所，應於開始營
        業前，分別向主管機關申請營業登記。」、「營業人有
        左列情形之一者，主管機關得依查得資料核定其銷售額
        應納稅額並補徵之．．．：三未辦妥營業登記即行開始
        營業．．．而未依規定申報銷售額。」「納稅義務人有
        左列情形之一者，除追繳稅款外，並按所漏稅額處1倍
        至10倍罰鍰．．．：一未依挸定申請營業登記而營業者
        。」亦為營業稅法第3條第1項、第28條前段、第43條第
        1項第3款及第51條第1項第1款所明定。綜上規定，主管
        稽徵機關若有證據發現營業人未辦登記即開業且未依規
        定申報營業額，得依查得資料核定所得額並對納稅義務
        之營業人補徵稅款並科處罰鍰，且以營業人為納稅義務
        人而非受僱人。
      2.本件原告於90年8月以前為受僱於天鋐工業股份有限公
        司（下稱天鋐公司）台中分公司（設於台中縣龍井鄉○
        ○村○○街123號）擔任經理職務，而非自行營業，有
        勞工保險卡及扣繳憑單為證，又該地點之所有權人為王
        國禎（住於彰化市○○路○段1巷38號），天鋐公司向其
        租用該場所供營業使用而非原告向其租用，有合約書為
        證。原告僅為受僱人而非營業人應非納稅義務人無繳納
        稅捐之義務。而被告及訴願決定機關對該證物未予採信
        ，但卻未說明不予採信之理由。
      3.按被告處分之依據為原告於調查站之談話筆錄及天鋐公
        司90年度經銷商營業額比較表與銷售統計表及於國稅局
        員林稽徵所之談話筆錄。惟天鋐公司90年度經銷商營業
        額比較表雖列示其全部總金額為33,042,506元，「台中
        甲○○」2,998,163元，但該表非原告所提供，亦非自
        原告之帳冊或原告之住所取得，暫不論其金額是否為真
        ，若無直接證據如發貨紀錄或收付款紀錄營業而逕論原
        告漏開發票，實為不依證據判斷事實。且上表全部總金
        額為33,042,506元應為天鋐公司90年度之銷售額，其中
        載明「台中甲○○」2,998,163元，應係指天鋐公司台
        中分公司之金額，而非天鋐公司出售給原告個人之金額
        。天鋐公司負責人丙○○93年3月5日於國稅局台中縣分
        局亦僅稱「該營業額33,042,506元應該是天鋐公司90年
        度之全年營業額」，而未指稱原告為其經銷商而非經理
        。又原告92年4月24日於台中縣調查站雖稱「我代理銷
        售天鋐公司產製之晶工牌商品」，當時實為不瞭解該二
        字之意思係獨立作業而非受僱於他人之意思；再該次之
        筆錄原告亦說明「我向客戶收款在次月25日前檢具前月
        之保管單、銷貨應收明細表及天鋐公司開立之發票向客
        戶收款之後，扣除我一成佣金後，將餘款交回天鋐公司
        。」若原告係自行營業又何必將應收帳款明細表交回公
        司，又為何有一成佣金（應係獎金之誤），足見其流程
        為分公司之作業流程而非自負盈虧之經銷商的作業流程
        ，若屬經銷商則自負盈虧而非抽取業務獎金，且應收帳
        款明細不需報天鋐公司。況93年3月3日原告於被告所屬
        員林稽徵所談話筆錄亦稱「所述營業額並非本人之營業
        額，請再詳細查明。」而非如被告所稱承認營業額。由
        上可見被告所據以處分之資料均係由他人所提供之間接
        證據，實不足以證明原告有自行營業及有漏開發票之事
        實。
    (二)被告答辯：
      1.關於營業稅部分：
        (1)原告自90年1月1日起至12月31日止未依規定申請營業
          登記，於臺中縣龍井鄉○○村○○街123號經銷天鋐
          公司晶工牌器具銷售額合計2,998,163元，經臺中縣
          調查站查獲，違反營業稅法第28條規定，有該站詢問
          筆錄、天鋐公司該年度經銷商營業額比較表與銷售統
          計表及本局員林稽徵所談話筆錄可稽，移由被告所屬
          沙鹿稽徵所依同法第43條規定補徵營業稅額149,908
          元，並無不合。
        (2)依臺中縣調查站92年4月24日詢問筆錄原告於90年5月
          間取得天鋐公司晶工牌瓦斯器具臺中北區總經銷代理
          權，銷售範圍限定在臺中縣、市北區，由原告向該公
          司訂貨後送至其倉庫，向客戶收款時交付該公司開立
          之統一發票，91年3月16日經銷商會議並有派業務陳
          宏榮參加，臺中縣調查站查獲之天鋐公司90年度經銷
          商營業額比較表記載原告銷售晶工牌排油煙機191台
          ，經銷商品營業額2,998,163元數據正確；再依原告
          93年3月3日於被告所屬員林稽徵所談話筆錄自承直接
          向天鋐公司進貨，及天鋐公司負責人丙○○93年3月5
          日於被告所屬臺中縣分局談話紀錄稱臺中縣調查站查
          獲90年度銷售全省經銷商營業額比較表正確，原告前
          揭期間未依規定申請營業登記而營業，事證明確。
        (3)按原告92年4月24日於臺中縣調查站稱「我代理銷售
          天鋐公司產製之晶工牌商品」係原告回答該站第2問
          ：「於90年5月間取得天鋐公司晶工牌瓦斯器具臺中
          北區總經銷代理權。」後，該站第3問：「你係天鋐
          公司晶工牌瓦斯器具代理商，代理銷售之商品為何？
          有關銷售費用、抽取佣金、勞務費如何計算？」原告
          所作之回答，內容略以：「我代理銷售天鋐公司產製
          之晶工牌商品．．．銷售範圍限定在臺中縣、市北區
          ．．．南區。我向天鋐公司訂貨，天鋐公司再將貨送
          到我的倉庫．．．賣給客戶時，參照客戶之往來程度
          ．．．給予客戶不同折扣．．．有關銷售費用、抽取
          佣金、勞務費，則以實際售價之1成計算，並負責1年
          間之保固．．．向客戶收款之後，扣除我1成佣金後
          ，將餘款交回天鋐公司。」原告稱係不暸解該2字（
          指「代理」）之意思係獨立作業而非受僱於他人之意
          思，顯不足採。又原告自稱為天鋐公司臺中分公司總
          經理向客戶收款後，扣除1成佣金（係獎金之誤），
          將餘款交回天鋐公司，惟依提示天鋐公司薪資所得扣
          繳憑單90年度1月至8月僅有薪資所得68,500元，平均
          每月8,563元，亦有未合，被告所屬沙鹿稽徵所於93
          年3月31日以中區國稅沙鹿三字第0930009661號函通
          知原告至該所備詢，原告拒作任何書面紀錄，亦未提
          示相關證明文件供核，原補徵營業稅額149,908元並
          無不合。
      2.關於罰鍰部分：本件原告於首揭期間未依規定申請營業
        登記而營業，違反營業稅法第28條規定，違章事證明確
        已如前述，原處罰鍰449,700元亦無違誤。
　　理  由
一、按「營業稅之納稅義務人如左：一銷售貨物或勞務之營業人
    。」、「將貨物之所有權移轉與他人，以取得代價者，為銷
    售貨物。」、「營業人之總機構及其他固定營業場所，應於
    開始營業前，分別向主管稽徵機關申請營業登記。」、「營
    業人有左列情形之一者，主管稽徵機關得依照查得之資料，
    核定其銷售額及應納稅額並補徵之．．．三未辦妥營業登記
    ，即行開始營業．．．而未依規定申報銷售額者。」、「納
    稅義務人，有左列情形之一者，除追繳稅款外，按所漏稅額
    處1倍至10倍罰鍰，並得停止其營業：一未依規定申請營業
    登記而營業者。」為行為時營業稅法第2條第1款、第3條第1
    項、第28條前段、第43條第1項第3款及第51條第1款所明定
    。
二、本件原告自90年1月1日起至12月31日止未依規定申請營業登
    記，於臺中縣龍井鄉○○村○○街123號經銷天鋐公司晶工
    牌器具銷售額合計2,998,163元，經臺中縣調查站查獲，違
    反前揭營業稅法第28條規定，移由被告所屬沙鹿稽徵所依同
    法第43條規定補徵營業稅額149,908元，並按所漏稅額裁處
    3倍罰鍰計449,700元。原告不服，循序提起本件訴訟，為如
    事實欄所載之主張。經查：
（一）原告於90年5月間取得天鋐公司晶工牌瓦斯器具臺中北區
      總經銷代理權，銷售範圍限定在臺中縣、市北區，由原告
      向該公司訂貨後送至其倉庫，向客戶收款時交付該公司開
      立統一發票，91年3月16日經銷商會議並有派業務陳宏榮
      參加，臺中縣調查站查獲之天鋐公司90年度經銷商營業額
      比較表記載原告銷售晶工牌排油煙機191台，經銷商品營
      業額2,998,163元數據正確，業據原告於臺中縣調查站92
      年4月24日詢問時供陳明確確，有該筆錄附原處分卷可稽
      。另依卷附被告所屬員林稽徵所談話筆錄，原告亦於93
      年3月3日在該所調查時自承直接向天鋐公司進貨。又天鋐
      公司負責人丙○○93年3月5日於被告所屬臺中縣分局談話
      紀錄經詢以「依據本分局獲得之資料中，天鋐公司於90年
      度曾經銷售瓦斯器具給你全省之經銷商…」時，亦稱臺中
      縣調查站查獲90年度銷售全省經銷商營業額比較表正確。
      而查獲附卷之天鋐公司營業額比較表亦載明係「90年度經
      銷商」，天鋐公司91年3月16日第一次會議決議事項亦載
      明係「晶工牌經銷商會議」。而原告亦自承天鋐公司未於
      台中縣龍井鄉○○街123號為台中分公司之設立登記，足
      憑原告確屬向天鋐公司訂貨後自行營業、自負盈虧之經銷
      商無訛，其稱不瞭解代理銷售之意思係獨立作業而非受僱
      於他人尚無足採。
（二）原告雖提出房屋租賃契約書、勞工保險卡及薪資所得扣繳
      憑單以主張其係受僱於天鋐公司。惟查天鋐公司之扣繳憑
      單載明其自90年1月至90年8月給付原告68,500元，則原告
      每月受僱薪資僅為8,562元，顯未達行政院勞工委員會所
      核定之最低基本工資15,840元，與其所述擔任天鋐公司台
      中分公司經理職務顯不相當；另原告所提載明自89年1月
      29 日經由天鋐公司投保之勞工保險卡及90年9月7日經由
      偉凱工業社投保之勞工保險卡，其若確任職天鋐公司台中
      分公司經理每月薪資竟僅為8,562元，顯難置信已如前述
      ，另依卷附原告90年度綜合所得稅各類所得資料清單，亦
      無原在偉凱工業社之所得資料，是亦難以勞工保險卡即足
      以證明其係受僱於天鋐公司。又原告雖提出天鋐公司向王
      國禎承擔台中縣龍井鄉○○街123號之房屋租賃契約書及
      支付租金之支票存根影本及轉帳傳票，惟此亦僅能證明上
      述房屋之租金係由天鋐公司支付，而無法證明原告係天鋐
      公司之受僱人，否則原告既能取得天鋐公司支付房租之證
      明憑據，何以迄未能提出天鋐公司支付薪資於原告及其所
      稱公司業務陳宏榮之帳簿憑據資料？
三、綜上所述，被告所為之補徵原告營業稅149,908元，亦處3倍
    罰鍰449,700元之處分，核無違誤。訴願決定予以維持，亦
    無不合。原告聲明求為撤銷，為無理由，應予駁回。兩造其
    餘訴辯事由，與判決結果無影響，爰不遂一審論，併予敘明
    。
據上論結，本件原告之訴為無理由，依行政訴訟法第195條第1項
後段、第98條第3項前段，判決如主文。
中　　華　　民　　國　　94　　年　　11　　月　　24　　日
                第二庭審判長法  官　王　茂　修
                            法  官　莊　金　昌
                            法  官　王  德  麟
以  上  正  本  證  明  與  原  本  無  異
如不服本裁定，應於收受本裁定後30日內以書狀敘述理由，經由
本院向最高行政法院提起上訴。並應繳納送達用雙掛號郵票10份
(34元)。
中　　華　　民　　國　　94　　年　　11　　月　　25　　日
　　　　　　　　　　　　　　書記官　詹　靜　宜
